臺灣宜蘭地方法院民事判決
110年度簡上字第32號
上  訴  人  林阿遠  

訴訟代理人  鄭文勇  
            鄭文鏗  
被上訴人    李光祺  

訴訟代理人  李立行  
上列當事人間因第三人異議之訴事件，上訴人對於民國110年5  
月17日本院羅東簡易庭109年度羅簡字第300號第一審判決提起上
訴，本院於民國110年10月27日言詞辯論終結，判決如下：
    主  文
上訴駁回。
第二審訴訟費用由上訴人負擔。
    事實及理由
壹、兩造聲明及陳述要旨
一、上訴人於原審起訴及上訴審上訴意旨略以：
（一）坐落宜蘭縣○○鎮○○段0000地號土地上，門牌號碼：宜蘭縣
      ○○鎮○○○路000號之未辦保存登記建物（下稱：「系爭建物
      」），前經最高法院以108年度臺上字第2462號拆屋還地
      事件（下稱：「系爭前案」），判命訴外人即上訴人之女
      婿鄭明應將系爭建物拆除，並將系爭建物所坐落之土地返
      還被上訴人及其餘共有人確定。嗣被上訴人於民國（下同
      ）109年11月5日持系爭前案確定判決為執行名義，向本院
      聲請強制執行，經本院以109年度司執字第22145號拆屋還
      地強制執行事件（下稱：「系爭執行事件」）受理在案。
      惟系爭建物係由上訴人於54年12月20日向其前手官陳芳蘭
      所買受，僅係於83年7月間將系爭建物房屋稅籍借名登記
      於鄭明名下。系爭執行事件之執行程序既尚未終結，上訴
      人為系爭建物之所有權人，且非系爭執行事件之執行債務
      人，當然具有得以排除強制執行之權利，爰依強制執行法
      第15條規定提起訴訟。
（二）聲明：原判決廢棄；系爭執行事件就系爭建物所為之強制
      執行程序應予撤銷。
二、被上訴人於原審及上訴審答辯意旨略以： 
（一）系爭建物既非上訴人所出資興建，上訴人自無從取得系爭
      建物之所有權，而上訴人已將系爭建物之事實上處分權贈
      與鄭明，系爭前案判決判命鄭明拆屋還地，並無違誤，縱
      認上訴人為系爭建物之事實上處分權人，上訴人亦無足以
      排除強制執行之權利。
（二）上訴理由內容均與法律無關，甚至以「鄭明對年」為上訴
      理由，更加證明系爭建物為鄭明所有，上訴人無任何權利
      。
（三）聲明：駁回上訴人之上訴。
貳、原審審理後，認系爭建物為未辦保存登記之建物，上訴人未
    能舉證證明系爭建物由其出資興建，即不能證明其為系爭建
    物之所有權人，上訴人自無足以排除被上訴人聲請強制執行
    之權利，故判決駁回上訴人之訴。
參、本件兩造爭執及不爭執事項如下（見本案卷第77、104頁）
    ： 
一、不爭執事項：
（一）前經最高法院108年度臺上字第2462號民事判決駁回訴外
      人鄭明上訴而確定之臺灣高等法院105年度重上字第475號
      民事判決判認鄭明應將系爭建物拆除後，將該部分土地返
      還予被上訴人及其餘共有人。
（二）被上訴人以系爭前案確定判決為執行名義，向本院聲請強
      制執行，經本院以系爭執行事件受理在案。
二、爭執事項︰
（一）上訴人是否為系爭建物之事實上處分權人？
（二）上訴人是否將系爭建物借名登記予鄭明？
（三）上訴人依強制執行法第15條規定提起本件第三人異議之訴
      ，有無理由？　　　
肆、得心證之理由
一、按「雖上訴人以前揭情詞置辯，但依民事訴訟法第277條之
    規定，應由渠等就訴外人陳○○原始取得系爭房屋所有權之事
    實負舉證之責任」（最高法院90年度臺上字第162號民事判
    決意旨參照），「因自己出資而建築之房屋，其所有權應屬
    於出資興建之原始建築人，房屋起造人及納稅義務人名義，
    並不能作為認定房屋原始建築人之唯一依據」（最高法院89
    年度臺上字第374號民事判決意旨參照），是主張因自己出
    資起造地上物而原始取得其所有權者，應負舉證責任。查上
    訴人主張其具系爭建物之所有權，無非係以其所提之買賣契
    約書影本為證（見原審卷第6頁），然該買賣契約書，至多
    僅能證明上訴人受移轉系爭建物之事實上處分權，而不能用
    以證明上訴人因出資興建而原始取得系爭建物之所有權，另
    上訴人之子林煌期亦未證稱系爭建物為上訴人所出資興建（
    見原審卷第37頁背面、第38頁正面），且衡諸倘上訴人確因
    出資興建而原始取得系爭建物之所有權，自無必要再向官陳
    芳蘭購買等情，應認上訴人並無系爭建物之所有權。
二、次按：「強制執行法第15條，所謂就執行標的物有足以排除
    強制執行之權利者，係指對於執行標的物有所有權、典權、
    留置權、質權存在情形之一者而言（本院44年臺上字第721
    號判例參照），並不包括事實上之占有及處分權在內」（最
    高法院96年度臺上字第1109號民事判決意旨參照，另最高法
    院106年度臺上字第1894號、100年度臺上字第224號民事判
    決，均同此見解）。查上訴人既無系爭建物之所有權，已如
    前述，且上訴人亦已於本院審理時，自承已將系爭建物實際
    贈與鄭明（見本案卷第105頁），則其對系爭建物之事實上
    處分權，亦已因移轉鄭明而不存在，況其縱仍有系爭建物之
    事實上處分權，依上述說明，亦無從據以提起第三人異議之
    訴，故上訴人依強制執行法第15條規定請求撤銷系爭執行事
    件就系爭建物所為之強制執行程序，並無理由，應予駁回，
    原審為上訴人敗訴之判決，核無不合，上訴意旨指摘原判決
    不當，請求廢棄改判，為無理由，應予駁回。
伍、本件事證已臻明確，兩造所為之其他主張、陳述並所提之證
    據，經審酌後，認均與本件之結論無影響，爰不再逐一論述
    ，併此敘明。
陸、據上論結，本件上訴無理由，依民事訴訟法第436條之1第3
    項、第449條第1項、第78條，判決如主文。
中　　華　　民　　國　　110 　年　　11　　月　　17　　日
                  民事庭審判長法  官   林春長
                              法  官   張文愷
                              法  官   伍偉華
以上正本係照原本作成。
本判決不得上訴。　
中　　華　　民　　國　　110 　年　　11　　月　　17　　日
                              書記官   葉宜玲